臺灣士林地方法院民事裁定
110年度司家婚聲字第9號
聲  請  人  乙○○  
相  對  人  甲○○  
上列當事人間請求宣告改用分別財產制事件，本院裁定如下：
    主  文
宣告聲請人與相對人間之夫妻財產制改用分別財產制。
程序費用新臺幣壹仟元由相對人負擔。
    理由
一、按夫妻未以契約訂立夫妻財產制者，除本法另有規定外，以
    法定財產制，為其夫妻財產制；又夫妻之一方有左列各款情
    形之一時，法院因他方之請求，得宣告改用分別財產制：一
    、依法應給付家庭生活費用而不給付時。二、夫或妻之財產
    不足清償其債務時。三、依法應得他方同意所為之財產處分
    ，他方無正當理由拒絕同意時。四、有管理權之一方對於共
    同財產之管理顯有不當，經他方請求改善而不改善時。五、
    因不當減少其婚後財產，而對他方剩餘財產分配請求權有侵
    害之虞時。六、有其他重大事由時。夫妻之總財產不足清償
    總債務或夫妻難於維持共同生活，不同居已達六個月以上時
    ，前項規定於夫妻均適用之，民法第1005條、第1010條分別
    定有明文。次按夫妻難於維持共同生活，不同居已達六個月
    以上時，縱其事由應由夫妻之一方負責，該應負責之一方亦
    非不得請求宣告改用分別財產制，最高法院93年度台上字第
    1878號判決意旨可供參照。
二、本件聲請意旨略以：兩造婚後並未約定夫妻財產制，依民法
    第1005條之規定，應適用法定財產制。兩造同居生活時有摩
    擦，聲請人已於109年12月1日搬出兩造共同住所地分居迄今
    ，實難維持共同生活且亦難回復同居狀態，爰依民法第1010
    條第2項之規定，聲請宣告兩造夫妻財產制改為分別財產制
    。
三、經查：兩造現為夫妻，婚後未約定夫妻財產制，有戶籍謄本
    、個人戶籍資料查詢結果等件為證，堪信為真實。聲請人主
    張兩造已分居達6個月以上之事實，為相對人所不爭執（見
    本院卷第215頁）。本院審酌兩造分居後，聲請人對相對人
    提起本件聲請，且兩造間另有多件刑事、民事訴訟，足見兩
    造歧見甚深，可認兩造於意見不一時，已無法自行協議，導
    致爭端往往僵持不下、互不相讓，而需訴諸法律途徑解決，
    婚姻已明顯發生破綻，故無論兩造主觀上意欲為何，客觀上
    足認兩造確有難於維持共同生活之情事。且不論兩造對婚姻
    發生破綻何人有過失或其過失比例為何，依前揭規定與最高
    法院判決意旨，民法第1010條第2 項並不討論歸責性問題，
    本件兩造既有前述長期分居之事實，婚姻已發生破綻而無法
    回復，則聲請人聲請宣告改用分別財產制，自應准許。
四、依家事事件法第97條、非訟事件法第21條第2 項、民事訴訟
    法第95條、第78條，裁定如主文。
五、如不服本裁定，應於裁定送達後10日內，以書狀向本院提出
    抗告狀，並繳納抗告費新臺幣1,000 元。
　　
中　　華　　民　　國　　111 　年　　3 　　月　　2 　　日
                  家事庭司法事務官